【裁判字號】    95,易,1274
【裁判日期】    951130
【裁判案由】    傷害
【裁判全文】
臺灣臺北地方法院刑事判決              95年度易字第1274號
公  訴  人  臺灣臺北地方法院檢察署檢察官
被      告  甲○○
                    （另案於臺灣臺北看守所附設勒戒處所執
上列被告因傷害案件，經檢察官提起公訴（九十五年度偵字第七
一六號），本院判決如下：
    主  文
甲○○傷害人之身體，累犯，處拘役伍拾日，如易科罰金，以銀
元佰元即新臺幣玖佰元折算壹日。
    事  實
一、甲○○前於民國八十一年間因違反藥事法、麻醉藥品管理條
    例、贓物等案件，經臺灣高等法院以八十二年度上訴字第六
    一六一號分別判處有期徒刑一年、六月、六月，應執行有期
    徒刑一年十月確定，復於八十三年間因違反麻醉藥品管理條
    例案件，經臺灣士林地方法院以八十三年度易字第一七０一
    號判處有期徒刑十月確定，又因竊盜及違反肅清煙毒條例案
    件，經臺灣板橋地方法院以八十四年度訴字第一七二四號分
    別判處有期徒刑五月、三年二月，應執行有期徒刑三年五月
    確定，前開有期徒刑十月、五月及三年二月，嗣經臺灣板橋
    地方法院以八十五年度聲字第五二五號裁定合併執行有期徒
    刑四年二月確定。經送監接續執行，於八十五年十月一日因
    縮短刑期假釋出監，原縮刑期滿日期為八十九年四月十五日
    。詎其於八十六年間因違反槍砲彈藥刀械管制條例案件，經
    臺灣高等法院以八十七年度上訴字第二二四九號判處有期徒
    刑一年二月確定，復於八十七年間因違反藥事法案件，經本
    院以八十八年度訴字第三五七號判處有期徒刑四月確定，再
    於八十八年間因贓物案件，經臺灣士林地方法院以八十八年
    度易字第一０五號判處有期徒刑三月確定。嗣經撤銷前開假
    釋，送監接續執行殘刑及上開有期徒刑一年二月、四月、三
    月，甫於九十二年十月十五日因縮短刑期假釋出監，假釋期
    間因行刑累進處遇縮短刑期至九十三年五月二十一日屆滿，
    未經撤銷假釋，其未執行之刑，以已執行論。
二、詎甲○○猶不知悔改，於九十四年八月三十日凌晨三時十五
    分許，在臺北市○○區○○路五三三號臺北漁產運銷公司之
    中央魚市場內，見其子楊森雄因乙○○所交付之漁貨未附貨
    單，而與乙○○發生口角之際，竟基於傷害人身體之故意，
    上前以右手拉扯乙○○之衣服、左手出拳毆打乙○○之右臉
    部一下，致乙○○受有右臉腫脹、腹部紅約一公分乘以０點
    五公分等傷害。
三、案經乙○○訴由臺北市政府警察局萬華分局報請臺灣臺北地
    方法院檢察署檢察官偵查起訴。
    理  由
一、訊據被告甲○○固坦承有於前揭時、地拉扯告訴人乙○○衣
    服之事實，惟矢口否認有何傷害犯行，辯稱：當時告訴人與
    伊子楊森雄打架，伊只有將二人拉開，並未毆打告訴人，且
    伊慣用右手，不可能以左手毆打告訴人云云。經查：
  (一)被告於前揭時、地，見其子楊森雄因告訴人所交付之漁貨未
    附貨單，而與告訴人發生口角之際，竟上前以右手拉扯告訴
    人之衣服、左手出拳毆打告訴人之右臉部一下等情，業據證
    人即告訴人於本院審理時指證明確（見本院九十五年十一月
    八日審判筆錄第二至三頁），且證人楊森雄於偵查時證稱：
    被告與告訴人有發生拉扯等語（見偵查卷第三三頁），而告
    訴人遭被告拉扯、毆打後，受有右臉腫脹、腹部紅約一公分
    乘以０點五公分等傷害，此亦有臺北市立和平醫院診斷書附
    卷可稽（見偵查卷第一一頁），足認被告確有於前揭時、地
    傷害告訴人身體之犯行，所辯：伊慣用右手，不可能以左手
    毆打告訴人云云，並不足採。
  (二)被告雖辯稱：當時告訴人與楊森雄打架，伊只有將二人拉開
    云云，惟查證人楊森雄於偵查時否認其有毆打告訴人之行為
    （見偵查卷第三三頁），證人即告訴人於本院審理時亦證稱
    ：楊森雄並未毆打伊等語（見本院九十五年十一月八日審判
    筆錄第三頁），被告辯稱係告訴人與楊森雄打架云云，顯屬
    臨訟卸責之詞，不足採信。至證人楊森雄於偵查時雖證稱：
    被告見告訴人用手揮開伊手，誤認伊與告訴人要打架，才插
    進來拉開伊與告訴人，但未動手毆打告訴人云云（見偵查卷
    第三三頁），然此部分證述，係其於偵查中向檢察事務官所
    為，未經具結，無從擔保其信用性，且其身為被告之子，誼
    屬至親，所言已難期公允，故此部分證述，應屬事後迴護被
    告之詞，尚難據為有利於被告之認定。
  (三)綜上所述，本件事證明確，被告傷害告訴人身體之犯行洵堪
    認定，應予依法論科。
二、查被告行為後，刑法業於九十四年二月二日修正公布，九十
    五年七月一日起施行。按行為後法律有變更者，適用行為時
    之法律，但行為後之法律有利於行為人者，適用最有利於行
    為人之法律，刑法第二條第一項定有明文。茲本條係規範行
    為後法律變更所生新舊法律比較適用之準據法，本身尚無新
    舊法比較之問題，於新法施行後，應一律適用新法第二條第
    一項之規定，為「從舊從輕」之比較。而本次法律變更，比
    較時應就罪刑有關之共犯、未遂犯、想像競合犯、牽連犯、
    連續犯、結合犯，以及累犯加重、自首減輕暨其他法定加減
    原因（如身分加減）與加減例等一切情形，綜其全部罪刑之
    結果而為比較（最高法院九十五年五月二十三日九十五年度
    第八次刑事庭會議決議參照）：
  (一)刑法第二百七十七條第一項普通傷害罪之法定刑為「三年以
    下有期徒刑、拘役或（銀元）一千元以下罰金」，就罰金刑
    部分，依修正後刑法施行法第一條之一及修正後刑法第三十
    三條第五款之規定，前述罪名所得科處之罰金刑最高為新臺
    幣三萬元，最低為新臺幣一千元，然依被告行為時之法律，
    即罰金罰鍰提高標準條例第一條前段暨修正前刑法第三十三
    條第五款之規定，前開罪名之罰金刑最高額雖同為新臺幣三
    萬元（即銀元一萬元），然最低額僅新臺幣三元（即銀元一
    元）。比較新、舊法結果，自以行為時即修正前之法律較有
    利於被告。
  (二)被告行為後，刑法第四十七條累犯之規定固經修正，然被告
    於五年以內故意再犯有期徒刑以上之罪，不論依修正前之刑
    法第四十七條，或修正後之刑法第四十七條第一項規定，均
    構成累犯，故適用行為時法律即修正前刑法第四十七條論以
    累犯，對被告而言並無不利。
  (三)綜上法律修正前、後之比較，揆諸前揭最高法院決議及刑法
    第二條第一項所定之「從舊從輕」原則，適用被告行為時法
    律，對被告較為有利，自應適用修正前刑法及罰金罰鍰提高
    標準條例等相關規定。
三、核被告所為，係犯行為時即修正前刑法第二百七十七條第一
    項之普通傷害罪。又其前於八十一年間因違反藥事法、麻醉
    藥品管理條例、贓物等案件，經臺灣高等法院以八十二年度
    上訴字第六一六一號分別判處有期徒刑一年、六月、六月，
    應執行有期徒刑一年十月確定，復於八十三年間因違反麻醉
    藥品管理條例案件，經臺灣士林地方法院以八十三年度易字
    第一七０一號判處有期徒刑十月確定，又因竊盜及違反肅清
    煙毒條例案件，經臺灣板橋地方法院以八十四年度訴字第一
    七二四號分別判處有期徒刑五月、三年二月，應執行有期徒
    刑三年五月確定，前開有期徒刑十月、五月及三年二月，嗣
    經臺灣板橋地方法院以八十五年度聲字第五二五號裁定合併
    執行有期徒刑四年二月確定。經送監接續執行，於八十五年
    十月一日因縮短刑期假釋出監，原縮刑期滿日期為八十九年
    四月十五日。詎其於八十六年間因違反槍砲彈藥刀械管制條
    例案件，經臺灣高等法院以八十七年度上訴字第二二四九號
    判處有期徒刑一年二月確定，復於八十七年間因違反藥事法
    案件，經本院以八十八年度訴字第三五七號判處有期徒刑四
    月確定，再於八十八年間因贓物案件，經臺灣士林地方法院
    以八十八年度易字第一０五號判處有期徒刑三月確定。嗣經
    撤銷前開假釋，送監接續執行殘刑及上開有期徒刑一年二月
    、四月、三月，甫於九十二年十月十五日因縮短刑期假釋出
    監，假釋期間因行刑累進處遇縮短刑期至九十三年五月二十
    一日屆滿，未經撤銷假釋，其未執行之刑，以已執行論，此
    有卷附臺灣高等法院被告前案紀錄表可按（見本院卷），其
    於五年以內再犯有期徒刑以上之罪，為累犯，依修正前刑法
    第四十七條規定，加重其刑。爰審酌被告有多項前科，素行
    不良，此次因見其子與告訴人為漁貨單據問題發生爭執，即
    出手對告訴人施以暴力，危害社會治安及告訴人之身體，犯
    後猶矢口否認犯行，飾詞卸責，且迄未獲告訴人諒解，惟其
    施暴時間甚短，手段、情節亦屬輕微，告訴人所受傷害尚非
    至為嚴重等一切情狀，量處如主文所示之刑。
四、末查被告行為後，刑法第四十一條亦已於九十四年二月二日
    修正公布，九十五年七月一日起施行，其中第一項前段修正
    為「犯最重本刑為五年以下有期徒刑以下之刑之罪，而受六
    個月以下有期徒刑或拘役之宣告者，得以新臺幣一千元、二
    千元或三千元折算一日，易科罰金」，然依被告行為時法律
    ，即修正前刑法第四十一條第一項前段：「犯最重本刑為五
    年以下有期徒刑以下之刑之罪，而受六個月以下有期徒刑或
    拘役之宣告，因身體、教育、職業、家庭之關係或其他正當
    事由，執行顯有困難者，得以一元以上三元以下折算一日，
    易科罰金」，暨罰金罰鍰提高標準條例第二條：「依刑法第
    四十一條易科罰金者，均就其原定數額提高為一百倍折算一
    日；法律所定罰金數額未依本條例提高倍數，或其處罰法條
    無罰金刑之規定者，亦同」等規定，易科罰金之折算標準最
    高為銀元三百元即新臺幣九百元，最低為銀元一百元即新臺
    幣三百元。比較新、舊法結果，適用被告行為時即修正前之
    法律，對被告較為有利，爰併依刑法第二條第一項前段之規
    定，適用修正前刑法第四十一條第一項前段，諭知易科罰金
    之折算標準。
據上論斷，應依刑事訴訟法第二百九十九條第一項前段，刑法第
二條第一項前段、修正前刑法第二百七十七條第一項、第四十七
條、第四十一條第一項前段，罰金罰鍰提高標準條例第一條前段
、修正前罰金罰鍰提高標準條例第二條，現行法規所定貨幣單位
折算新臺幣條例第二條，判決如主文。
本案經檢察官黃士元到庭執行職務
中    華    民    國    95    年    11    月    30    日
                  刑事第八庭審判長法  官  陳德民
                                  法  官  唐于智
                                  法  官  陳芃宇
以上正本證明與原本無異。
如不服本判決，應於判決送達後10日內，向本院提出上訴狀。
                                  書記官  周小玲
中    華    民    國    95    年    12    月    4     日
附錄本案論罪科刑法條全文：
中華民國刑法第二百七十七條
傷害人之身體或健康者，處三年以下有期徒刑、拘役或一千元以
下罰金。
犯前項之罪因而致人於死者，處無期徒刑或七年以上有期徒刑；
致重傷者，處三年以上十年以下有期徒刑。


司法院資訊處製作；財團法人民間司法改革基金會備份。
